臺灣高雄地方法院刑事判決　　　　　　　96年度交訴字第15號
公　訴　人　臺灣高雄地方法院檢察署檢察官
被　　　告　甲○○
上列被告因公共危險等案件，經檢察官提起公訴（95年度偵字第
25563 號），本院判決如下：
    主  文
甲○○駕駛動力交通工具肇事，致人受傷而逃逸，處有期徒刑柒
月；緩刑參年。
被訴過失傷害部分公訴不受理。
    事  實
一、甲○○於民國95年6 月3 日上午10時10分許，駕駛車牌號碼
    D7-1608 號自小客車，沿高雄縣六龜鄉新發村高133 線自南
    向北方向行駛，行駛至該路段7.3 公里處，原應注意汽車行
    駛時，駕駛人應注意車前狀況及兩車併行之間隔，並隨時採
    取必要之安全措施，而依當時情形又非不能注意，適有德國
    籍男子PLATH HARTIG EWALD因參加國內自行車比賽而騎自行
    車沿同路段同向亦行駛至此，甲○○竟疏未注意保持兩車併
    行間隔，其所駕駛之上開自小客車從後超車時，自小客車右
    後視鏡擦撞PLATH HARTIG EWALD之自行車車手把，致PLATH
    HARTIG EWALD遭受撞擊後，因重心不穩而撞至路旁之花盆倒
    地，而受有胸部鈍傷合併右側第三至第六肋骨骨折及血氣胸
    、右腿挫傷等傷害（過失傷害部分業經撤回告訴，詳後述）
    。詎甲○○於肇事後，明知PLATH HARTI GEWALD倒地受有傷
    害，應即採取救護或其他必要之安全措施，並向警察機關報
    告，不得逃逸，竟未對其實施必要之救護，亦未等待警方處
    理釐清肇事責任，即逕自駕駛前開自用小客車直行逃離現場
    ，嗣其駛離現場約100 公尺處，旋為同在上揭時地騎乘自行
    車比賽之英國籍男子DAVID BOWRING 目睹並立即通知前方站
    崗員警攔查，始悉上情。
二、案經高雄縣政府警察局岡山分局報告台灣高雄地方法院檢察
    署檢察官偵查起訴。
    理  由
壹、程序部分
一、按被告以外之人於偵查中向檢察官所為陳述，除顯有不可信
    之情況者外，得為證據，同法第159 條之1 第2 項定有明文
    。本件證人即告訴人PLATH HARTI GEWALD、證人朱志誠於檢
    察官偵查中所為之陳述，業經具結，且本院審酌無顯不可信
    之情況，依上說明，其於偵查中之證言自均具有證據能力。
二、證人DAVID BOWRING 於警詢中之證述及卷附之道路交通事故
    現場圖、道路交通事故調查報告表、談話紀錄表、高雄醫學
    大學附設中和紀念醫院診斷證明書等書證，其性質雖均屬傳
    聞證據，但經本院準備程序詢以對證據能力之意見，並於審
    理時予以提示，告以要旨，經檢察官及被告表示意見，檢察
    官及被告均未於言詞辯論終結前，對該證據內容異議，且本
    院認該證據與待證事項具有關連性且適當，依刑事訴訟法第
    159 條之5 第2 項規定，應具有證據能力。
貳、被告被訴肇事逃逸有罪部分：
一、訊據被告甲○○矢口否認有何肇事逃逸之犯行，辯稱：其並
    未擦撞告訴人所騎乘之腳踏車，亦無肇事逃逸之犯行云云。
    經查：
（一）被告於上開時間駕駛車牌號碼D7-1608 號自小客車，在高
      雄縣六龜鄉新發村高133 線7.3 公里處，疏未注意保持兩
      車併行間隔，致其所駕駛之上開自小客車自後超車時，該
      車之右後視鏡擦撞PLATH HARTIG EWALD之自行車車手把，
      致PLATH HARTIG EWALD遭受撞擊後重心不穩倒地而撞至路
      旁之花盆，因而受有上開傷害之事實，業據證人即告訴人
      PLATH HARTIG EWALD、證人DAVID BOWRING 於警詢、偵查
      時證述明確，證人PLATH HARTIG EWALD並證稱：當時被告
      所駕駛之自小客車從後方過來，並與其所騎乘之腳踏車平
      行，因路旁已是水溝無法閃躲，被告之右邊後視鏡遂碰撞
      其所騎乘之腳踏車左手把，致其人車倒地並撞擊路邊花盆
      而受有上開傷害等語（參偵卷第7 、8 、24頁）。證人
      DAVID BOWRING 亦證稱：當時被告先自其從後方超車駛至
      PLATH HARTIG EWALD旁邊時竟緩緩將PLATH HARTIG EWALD
      壓到路旁，其見PLATH HARTIG EWALD雖試圖閃躲並大叫示
      警，但被告仍往PLATH HARTIG EWALD之方向壓過去並碰撞
      PLATH HARTIG EWALD之腳踏車，致PLATH HARTIG EWALD人
      車倒地受傷等語（參偵卷第58頁反面）。參以被告於警詢
      時亦自承：當時其看見自行車在比賽，遂緊靠右側路旁讓
      自行車從其左側通過等語（參偵卷第11頁），足認證人證
      述被告駕駛之自小客車靠右行駛而將被害人PLATH HARTIG
      EWALD 之腳踏車壓往路邊致碰撞被害人倒地受傷等情，應
      屬實在。此外，復有道路交通事故現場圖、道路交通事故
      調查報告表、談話紀錄表、高雄醫學大學附設中和紀念醫
      院診斷證明書等在卷可按，是被告辯稱：其未碰撞被害人
      云云，尚難採信，其駕駛動力交通工具，致人受傷之事實
      ，堪可認定。
（二）再者，被告於肇事後，竟未對PLATH HARTIG EWALD實施必
      要之救護，亦未等待警方處理釐清肇事責任，逕自駕駛前
      開自用小客車直行逃離現場，嗣於駛離現場約100 公尺處
      ，為證人DAVID BOWRING 通知前方站崗員警攔查之事實，
      業據證人DAVID BOWRING 、朱志誠於警詢、偵查時證述在
      卷，證人DAVID BOWRING 並證稱：被告之自小客車於碰撞
      到被害人後似乎有慢了一下，此時其剛好超越被告之車，
      嗣被告又自後方超越其車，其便向路旁之警察大聲示意攔
      停該車等語（參偵卷第58頁反面）。又按一般駕駛汽車之
      人對其車身所發生之任何輕微擦撞動作均可輕易覺察，且
      被告係以其自小客車之右後視鏡擦撞被害人，衡情應無不
      為察覺之理，再參以證人DAVID BOWRING 證述被告於碰撞
      被害人後有慢了一下，且其於本院審理時亦自承：當天因
      腸胃痛急著看醫生等語（參本院96年5 月3 日審理筆錄）
      ，顯見被告當時應有察覺發生車禍碰撞，惟因其腸胃痛急
      著就醫，遂未停車查看即逕行駛離等情，應可認定。是被
      告辯稱：未肇事逃逸云云，無非係事後卸責之詞，亦不足
      採。
（三）綜上，本件事證明確，被告肇事逃逸之犯行，堪以認定。
二、核被告甲○○所為，係犯刑法第185 條之4 肇事致人受傷而
    逃逸罪。爰審酌被告肇生交通事故後，未留在現場協助救護
    傷者，反逃離現場，輕忽人命，惡性非輕，且於犯後未能坦
    承犯行，態度非佳，量刑本不宜從輕；惟念及其並無前科，
    素行尚可，且已與被害人達成和解，有調解筆錄1 份附卷可
    查，暨其年事已高等一切情狀，量處如主文所示之刑。又被
    告未曾受有期徒刑以上刑之宣告，有台灣高等法院被告前案
    紀錄表1 份在卷可佐，其因一時失慮，偶罹刑典，經此偵審
    程序及罪刑之宣告，當知所警惕，信無再犯之虞，本院因認
    其所宣告之刑以暫不執行為適當，爰併予宣告緩刑3 年，以
    啟自新（依最高法院95年度第8 次刑事庭會議見解，犯罪在
    新法施行前，而於新法施行後為緩刑之宣告者，應逕行適用
    新法第74條之規定）。
參、被訴過失傷害公訴不受理部分
一、公訴意旨略以：被告甲○○於95年6 月3 日上午10時10分許
    ，駕駛車牌號碼D7-1608 號自小客車，沿高雄縣六龜鄉新發
    村高133 線自南向北方向行駛，行駛至該路段7.3 公里處，
    原應注意汽車行駛時，駕駛人應注意車前狀況及兩車併行之
    間隔，並隨時採取必要之安全措施，而依當時情形又非不能
    注意，適有告訴人PLATH HARTIG EWALD騎乘自行車沿同路段
    同向行駛，被告竟疏未注意保持兩車併行間隔，致其所駕駛
    之上開自小客車右後視鏡擦撞告訴人之自行車車手把，致告
    訴人遭受撞擊後撞至路旁之花盆，因而受有胸部鈍傷合併右
    側第三至第六肋骨骨折及血氣胸、右腿挫傷等傷害，因認被
    告此部分涉犯刑法第284 條第1 項前段之過失傷害罪等語。
二、按告訴乃論之罪，告訴人於第一審辯論終結前，得撤回其告
    訴；又告訴經撤回者，法院應諭知不受理之判決，刑事訴訟
    法第238 條第1 項，及第303 條第3 款定有明文。
三、本件被告甲○○所涉犯前開過失傷害案件，經檢察官提起公
    訴，認被告係犯刑法第284 條第1 項前段之過失傷害罪，依
    同法第287 條前段之規定須告訴乃論。茲據告訴人PLATH
    HARTIG EWALD於本院審理中，與被告達成和解，並具狀聲請
    撤回告訴，有調解筆錄、撤回告訴狀各1 份附卷可稽，揆諸
    前開說明，就被告所涉犯之過失傷害部分，本院自應另為不
    受理判決之諭知。
據上論斷，應依刑事訴訟法第299 條第1 項前段、第303 條第3
款，刑法第185 條之4 、第74條第1 項第1 款，判決如主文。
本案經檢察官乙○○到庭執行職務。
中　　華　　民　　國　　96　　年　　5 　　月　  17  　日
                    交通法庭  審判長法　官  李政庭
                                    法  官  賴文姍
                                    法  官  王俊彥
如不服本判決，應於收受送達後10日內，向本院提出上訴狀。
以上正本證明與原本無異。
中　　華　　民　　國　　96　　年　　5 　　月　　17　　日
                                    書記官  鄭永媚
附錄本判決論罪法條：
刑法第185條之4
（肇事遺棄罪）
駕駛動力交通工具肇事，致人死傷而逃逸者，處6 月以上5 年以
下有期徒刑。
